最　高　行　政　法　院　判　決　　　　　　　　　　九十三年度判字第七三六號
　　上　訴　人　甲○○
　　被 上訴 人　臺北縣政府
　　代　表　人　林錫耀
右當事人間因公寓大廈管理條例事件，上訴人對於中華民國九十二年三月六日臺北高
等行政法院九十一年度訴字第五五一號判決，提起上訴，本院判決如左：
　　主  文
上訴駁回。
上訴審訴訟費用由上訴人負擔。
　　理  由
一、緣上訴人承租坐落於臺北縣永和市○○○路○段一二六號一樓建築物，依該建物
    使用執照上記載核准用途為「店舖、辦公室」，因上訴人擅自變更使用，設置供
    人膜拜之北天宮神壇，該建物所屬之三豐翠堤大廈管理委員會經制止無效後，乃
    函請被上訴人依法處理，被上訴人派員赴現場勘查後，認有違反公寓大廈管理條
    例第十五條第一項規定之情形，遂以八十九年十月二十一日北府工使字第三七三
    ○二一九號函處建物所有權人黃文定罰鍰新臺幣（下同）四萬元，並回復原狀。
    黃文定不服，提起訴願，內政部訴願決定以黃文定非違規使用之行為人為由，將
    原處分撤銷，並著由原處分機關於二個月內另為適法之處分。被上訴人乃於民國
    （下同）九十年七月四日再派員赴現場勘查，認該建物承租人即上訴人擅自變更
    使用執照所載之用途及規約使用專有部分，其違規使用事實明確，乃以九十年八
    月二日北府工使字第二七六三四九號函裁處上訴人罰鍰四萬元，並命回復原狀，
    上訴人不服，提起訴願，經遭駁回，再提起本件行政訴訟。
二、上訴人主張：被上訴人作成系爭行政處分前未依法定程序予上訴人任何書面答辯
    或陳述機會，九十年七月四日勘查現場時，對上訴人有利與不利事項未一律注意
    ，上訴人拒在勘查紀錄上簽章。上訴人係於臺北縣永和市○○○路○段一二六號
    一樓建物，依使用執照所載用途「店舖、辦公室」設立「北天宮佛俱用品社」及
    「震旦建設開發有限公司」，並於營業廳中供奉神佛參香禮拜，為家人及職員朝
    夕參拜而已，並非供不特定之公眾從事膜拜儀式活動之神壇，況上訴人亦以「北
    天宮」為名，加入社團法人臺北縣道教會為團體會員，以參加道教會舉辦之社團
    活動，並非實質之宗教活動，上訴人並未違反公寓大廈管理條例第十五條第一項
    之規定等情，求為撤銷訴願決定及原處分之判決。
三、被上訴人則以：上訴人承租之三豐翠堤大廈所領使用執照上記載一樓建物用途為
    店舖、辦公室使用，而依建築法第七十三條執行要點規定，店舖、辦公室用途類
    別項目係供商談、接洽、處理一般事物或一般門診、零售、日常服務之場所，上
    訴人未依原規定使用改設立神壇，該大廈管理委員會經制止不從，乃函請被上訴
    人處理，被上訴人於八十九年十月六日、九十年七月四日派員至現場勘查，發現
    該建物外牆面大型廣告招牌係「北天宮」，而非「北天宮佛具用品社」，門口外
    放置大型香爐，告示牌上標明：「本宮奉祀北極玄天上帝為主神，．．．歡迎善
    信參香植福，．．．北天宮啟」，顯係供人膜拜之處所，而非單純經營佛具用品
    買賣店舖，被上訴人以違反公寓大廈管理條例第十五條第一項，依同條例第三十
    九條第一項第三款規定裁處上訴人罰鍰四萬元，並無違誤等詞，資為抗辯。
四、原審斟酌全辯論意旨及調查證據之結果，以：上訴人承租之三豐翠堤大廈使用執
    照上記載一樓建築物用途為「店舖、辦公室」，上訴人未依規定用途使用，擅自
    設置北天宮神壇供人膜拜，該大廈管理委員會經制止無效，乃函請被上訴人處理
    ，被上訴人於八十九年十月六日、九十年七月四日派員至現場勘查，認上訴人擅
    自變更使用執照所載用途及規約使用專有部分，違規事實明確，遂以九十年八月
    二日北府工使字第二七六三四九號函裁處上訴人罰鍰四萬元，並命回復原狀，上
    訴人不服，提起訴願，經遭駁回等情，有系爭建物使用執照，被上訴人會勘紀錄
    表、現場照片、原處分函、訴願決定等附原處分卷可稽，堪信為真實。次查被上
    訴人所屬工務局於八十九年十月六日及九十年七月四日兩次至現場會勘時，發現
    系爭建物外牆面大型廣告招牌係「北天宮」，非「北天宮佛具用品社」，門口外
    放置大型落地式香爐，告示牌上明示「本宮奉祀北極玄天上帝為主神，．．．，
    觀迎善信參香植福，．．．北天宮啟」，有兩次會勘照片，乃上訴人於八十九年
    九月七日舉行安座典禮時所攝之照片在卷可稽，顯示系爭建物非如上訴人所稱單
    純經營佛具用品買賣店舖，而係供人膜拜之處所，又該「北天宮」經被上訴人查
    明係屬神壇而非登記有案之寺廟，是上訴人稱純係個人宗教信仰非公眾從事膜拜
    儀式之場所云云，即無可採。另查系爭建築物之使用執照上記載為「店舖、辦公
    室」，應僅能供作商談、零售及一般門診或日常服務等場所，上訴人設立神壇，
    與上開用途不符，被上訴人認其違反公寓大廈管理條例第十五條第一項之規定，
    並無違誤。末查被上訴人所屬工務局赴現場勘查兩次，均曾通知上訴人，而上訴
    人亦均到場表示應公平處理，有各該會勘紀錄附卷可稽，被上訴人既已依規定賦
    予上訴人陳述意見之機會，自無違反行政程序法之問題。上訴人之行為既屬違反
    公寓大廈管理條例第十五條第一項之規定，被上訴人依同條例第三十九條第一項
    第三款規定裁處罰鍰新臺幣四萬元，並命回復原狀，並無違誤，訴願決定予以維
    持，亦無不合等詞，因而維持訴願決定及原處分，並駁回上訴人在原審之訴。
五、按「住戶應依使用執照所載用途及規約使用專用部分、約定專用部分，不得擅自
    變更。住戶違反前項規定，管理負責人或管理委員會應予制止，並報請直轄市、
    縣（市）主管機關處理，並要求其回復原狀。」「有下列行為之一者，由直轄市
    、縣（市）主管機關處新臺幣四萬元以上二十萬元以下罰鍰．．．三、住戶違反
    第十五條第一項擅自變更專有或約定專用之使用者。」公寓大廈管理條例第十五
    條、第三十九條第一項第三款分別定有明文。查上訴人租用系爭三豐翠堤大廈一
    樓，違反該大廈使用執照所載「店舖、辦公室」用途，擅自設置「北天宮」神壇
    ，經該大廈管理委員會制止無效，報請被上訴人派員查明屬實後，依上開規定，
    對上訴人處罰鍰新臺幣四萬元，並命回復原狀，自無違誤，訴願決定亦予維持，
    尚無不合，原審維持訴願決定及被上訴人之原處分，經核其認事用法，均無違誤
    ，上訴論旨，仍執前詞，指摘原判決違誤，求予廢棄，非有理由，應予駁回。
六、據上論結，本件上訴為無理由，爰依行政訴訟法第二百五十五條第一項、第九十
    八條第三項前段，判決如主文。
中　　華　　民　　國　　九十三　　　年　　　六　　　　月　　　十　　　　日
                    最 高 行 政 法 院  第 二 庭
                                審 判 長 法  官　　　葉　振　權
                                         法  官      林　清　祥
                                         法  官　　　鍾  耀  光
                                         法  官　　　劉　鑫　楨
                                         法  官　　　吳　明　鴻
右  正  本  證  明  與  原  本  無  異
　　　　　　　　　　　　　　　　　　　　 法院書記官　王  福  瀛
中　　華　　民　　國　　九十三　　　年　　　六　　　　月　　　十　　　　日
